【裁判字號】    98,交聲,448
【裁判日期】    981225
【裁判案由】    違反道路交通管理處罰條例聲明異議
【裁判全文】
臺灣花蓮地方法院交通事件裁定         98年度交聲字第448號
原處分機關  交通部公路總局臺北區監理所花蓮監理站
異  議  人
即受處分人  甲○○
上列異議人因違反道路交通管理處罰條例案件，對於交通部公路
總局臺北區監理所花蓮監理站於民國98年12月15日花監違字第裁
44-P00000000號裁決書所為處分，聲明異議，本院裁定如下：
    主  文
原處分有關處罰鍰陸佰元並記違規點數壹點部分撤銷。
上開撤銷部分，不罰。
其餘異議駁回。
    理  由
一、原處分意旨略以：異議人即受處分人(下稱異議人)甲○○於
    民國（下同）98年10月18日凌晨 0時40分許，騎乘車牌號碼
    JXY-195 號普通重型機車行經花蓮縣臺九線公路由南向北左
    轉往中央路行駛，未依規定兩段式左轉，且行車執照有效期
    屆滿未依規定換領新照，經花蓮縣警察局新城分局員警於同
    日填製花警交字第 P00000000號舉發違反道路交通管理事件
    通知單舉發。原處分機關依道路交通管理處罰條例第15條第
    1項第5款、第48條第1項第2款、第63條之規定，裁處異議人
    新臺幣（下同） 1,500元整（罰鍰已於98年11月02日繳納）
    ，並記違規點數1點。
二、聲明異議意旨略以：依據道路交通安全規則第99條第 2項規
    定，機器腳踏車行駛至交岔路口，其轉彎，無標誌或標線者
    ，如內側車道設有禁行機車標誌，應依兩段方式進行左轉。
    本案臺九線公路左轉往中央路之交岔路口並無設置「兩段式
    左轉」之標誌，上開路口及車道無標誌可供依循，又本案道
    路係兩快車道之雙向道路，非三快車道之單向道路，舉發員
    警依道路交通安全規則第99條第2項第2款舉發亦有違誤，是
    以異議人受此裁罰，自有不當，依法請求撤銷原處分等語。
三、按機器腳踏車行駛至交岔路口，其轉彎，應依標誌或標線之
    規定行駛，道路交通安全規則第99條第 2項前段規定甚明；
    次按機慢車兩段左轉標誌係用以告示左轉機器腳踏車或慢車
    駕駛人應遵照號誌指示，在號誌顯示允許直行時先行駛至右
    前方路口之左轉待轉區等待左轉，俟該方向號誌顯示允許直
    行後，再行續駛，以兩段方式完成左轉。本標誌設於實施機
    慢車兩段左轉路口附近顯明之處，並配合劃設機慢車左轉待
    轉區○○○道路交通標誌標線號誌設置規則第65條定有明文
    。末按汽車駕駛人轉彎時，不依標誌、標線、號誌指示者，
    處新臺幣600元以上1,800元以下罰鍰，並記違規點數 1點，
    道路交通管理處罰條例第48條第 1項第2款、第63條第1項第
    1款分別定有明文。
四、經查：
（一）異議人於98年10月18日凌晨0時40分許，騎乘車牌號碼JXY
      -195普通重型機車沿臺九線公路左轉中央路，經花蓮縣警
      察局新城員警王進益以異議人未兩段式左轉、行車執照逾
      期未換發為由，製單舉發等情，為異議人所不爭執，復有
      花蓮縣警察局98年10月18日花警交字第 P00000000號舉發
      違反道路交通管理事件通知單1份附卷可稽，應堪認定。
（二）又本案舉發路段其內側車道之路面未劃設禁行機車之標線
      ，路口處亦未設有內線車道禁行機車或機慢車兩段左轉標
      誌等情，有現場照片27張在卷足參，又該路口原有兩段式
      左轉標誌，係因颱風時倒塌乙情，有花蓮縣警察局新城分
      局98年11月23日新警交字第 0980016335號函1份附卷可稽
      。是本案舉發路段並非三線快車道以上單行道道路，內側
      車道路面亦未劃設「禁行機車」之標線，舉發路段交叉路
      口復未設置機慢車「兩段式左轉」標誌，該路口縱原有兩
      段式左轉標誌，然因颱風時倒塌，自不得將此不利益歸由
      用路人所承受。揆諸前揭說明，原處分機關認定異議人違
      反道路交通管理處罰條例第48條第1項第2款，據以裁罰異
      議人，尚有未洽。
五、原處分機關依道路交通管理處罰條例第15條第1項第5款規定
    ，裁處異議人罰鍰 900元部分，於法並無不合，異議人此部
    分之異議，為無理由，應予駁回。然原處分裁處異議人罰鍰
    600元並記違規點數1點部分，則有未洽，異議人此部分之異
    議，為有理由，自應由本院撤銷該部分之原處分，並另就該
    部分為不罰之諭知。
六、據上論斷，應依道路交通案件處理辦法第19條、第20條前段
    ，裁定如主文。
中    華    民    國    98    年    12    月    25    日
                  交通法庭      法  官  湯國杰
上列正本證明與原本無異。
如對本裁定不服，應於送達後 5日內，向本院提出抗告狀（應抄
附繕本）。
中    華    民    國    98    年    12    月    29    日
                                書記官

司法院資訊處製作；財團法人民間司法改革基金會備份。
